【裁判字號】    97,簡,65
【裁判日期】    970630
【裁判案由】    醫療法
【裁判全文】
高雄高等行政法院簡易判決
                                        97年度簡字第65號
原      告  曾錦順即清水診所
被      告  高雄縣政府
代  表  人  甲○○縣長
訴訟代理人  乙○○
上列當事人間醫療法事件，原告不服行政院衛生署中華民國97年
2月1日衛署訴字第0960067298號訴願決定，提起行政訴訟，本院
判決如下：
    主  文
原告之訴駁回。
訴訟費用由原告負擔。
    事實及理由
一、緣原告係「清水診所」負責醫師，該診所於台南市○○路○
    段2號外牆懸掛市招，內容刊登「．．．專業醫學美容．．
    ．」等詞，經台南市衛生局於民國96年7月20日查獲，移送
    被告所屬衛生局查證，認屬違規醫療廣告，被告乃以原告違
    反醫療法第85條第1項規定，依同法第103條第1項規定，於
    96年11月6日以府衛醫字第0960198928號行政裁處書，處原
    告新台幣（下同）5萬元罰鍰。原告不服，提起訴願，亦遭
    決定駁回，遂提起本件行政訴訟。
二、原告起訴意旨略謂：（一）本件行政處分，是針對違反醫療
    法第85條醫療廣告之相關規定，惟原告所從事為醫學美容，
    並非治療疾病之醫療行為，非醫療廣告之範疇。且修正後的
    醫療法第85條第1項第6款亦允許主管機關另訂容許刊登之事
    項，如皮膚科、外科，何以針對「美容」字樣，其無涉及誇
    大不實之情事者予以處罰。（二）本件系爭廣告，於行政機
    關通知、訪察原告時，該廣告早已不存在，惟被告以不知何
    時之照片及某人之陳述即為違法之認定，已違反行政行為之
    明確性原則云云，並聲明求為訴願決定及原處分均撤銷。被
    告則以（一）本件「醫學美容」所稱「美容」事項，係通俗
    化病名，於93年4月28日醫療法修正後，已將病名刪除，是
    原告不得再刊登病名。（二）又本件系爭照片，係台南市衛
    生局於96年7月20日查獲所拍攝，雖原告事後已更換廣告，
    仍無礙其違規行為之成立等語置辯，並聲明求為判決駁回原
    告之訴。
三、按「醫療廣告，其內容以下列事項為限：1、醫療機構之名
    稱、開業執照字號、地址、電話及交通路線。2、醫師之姓
    名、性別、學歷、經歷及其醫師、專科醫師證書字號。3、
    全民健康保險及其他非商業性保險之特約醫院、診所字樣。
    4、診療科別及診療時間。5、開業、歇業、停業、復業、遷
    移及其年、月、日。6、其他經中央主管機關公告容許登載
    或播放事項。」「有下列情形之一者，處新臺幣5萬元以上2
    5萬元以下罰鍰：1、違反．．．第85條、第86條規定或擅自
    變更核准之廣告內容。．．．。醫療廣告違反第85條、第86
    條規定或擅自變更核准內容者，除依前項規定處罰外，其有
    下列情形之一者，得處1個月以上1年以下停業處分或廢止其
    開業執照，並由中央主管機關吊銷其負責醫師之醫師證書1
    年：1、內容虛偽、誇張、歪曲事實或有傷風化。2、以非法
    墮胎為宣傳。3、1年內已受處罰3次。」分別為醫療法第85
    條第1項、第103條所明定。
四、經查，原告係「清水診所」負責醫師，該診所於台南市○○
    路○段2號外牆懸掛市招，內容刊登「．．．專業醫學美容．
    ．．」等詞，經台南市衛生局於96年7月20日查獲，移送被
    告所屬衛生局查證，認屬違規醫療廣告，被告乃以原告違反
    醫療法第85條第1項規定，依同法第103條第1項規定，於96
    年11月6日以府衛醫字第0960198928號行政裁處書，處原告5
    萬元罰鍰等情，此有上開裁處書、台南市衛生局96年10月22
    日南市衛醫字第0960024794號函及照片1幀等影本附原處分
    卷可稽，洵堪認定。
五、原告雖執前詞以為爭論，惟按「為促進醫療事業之健全發展
    ，合理分布醫療資源，提高醫療品質，保障病人權益，增進
    國民健康，特制定本法。本法未規定者，適用其他法律規定
    。」為醫療法第1條所明定。因醫療行為具危險性與專業性
    ，非一般人所能預見及判斷，為達本法之立法目的，對於本
    法或其他法律未規定之相關事項，即不能從寬解釋，以避免
    將對民眾之生命、身體及健康造成莫大之危害。故同法第85
    條第1項第4款於93年4月28日修法前，原規定：「4、診療科
    別、病名及診療時間。」於修法後規定為：「4、診療科別
    及診療時間。」已將原規定之「病名」刪除之，是關於涉及
    醫療廣告之事項，除依同條項第6款經其他中央主管機關公
    告容許登載或播放事項外，已不得在廣告上刊登「病名」等
    字樣，且依同條第6款得容許登載或播放之事項，應屬例外
    之情形，宜從嚴解釋，即其他未容許刊登之「病名」，即屬
    違反同法第85條之違章行為，合先敘明。經查，本件原告於
    台南市○○路○段2號外牆懸掛市招，內容刊登「．．．專業
    醫學美容．．．」等詞，其中「美容」係經被告所屬衛生局
    核准之通俗化病名，醫病院所可以使用，且美容事項包含皮
    膚美容整形術、臉部美容整形術．．．等，是美容既然屬通
    俗化病名，且如美容整型手術屬侵入性行為，必須由具有高
    度專業知識及技術之醫師執行，其危險性與專業性不低於一
    般疾病治療，依前揭所述，原告從事專業醫學美容應屬醫療
    行為，其刊登「專業醫學美容」之廣告，已屬刊登「病名」
    之廣名。又依行政院衛生署94年5月4日衛署醫字第09402030
    70號函所公告容許登載或播放之醫療廣告事項為：「一、西
    醫可登載或播放之項目如下：．．．（二）有關整形外科容
    許登載或播放之項目，包括鼻整形術（隆鼻、鼻樑加高）、
    眼瞼整形術（雙眼皮）、顏面皮膚整形術（拉皮）、脂肪抽
    取術（贅肉）、磨皮術及疤痕整形術（疤痕、凹瘡填平）、
    外耳整形術（耳垂加大）、植毛術（種植睫毛）。．．．。
    」此有上開函釋附於本院卷可稽，其中並無容許刊登「美容
    」等字樣之「病名」，是本件系爭廣告經台南市衛生局於96
    年7月20日查獲，移送被告所屬衛生局查證，認屬違規醫療
    廣告，被告乃以原告違反醫療法第85條第1項規定，依同法
    第103條第1項規定，於96年11月6日以府衛醫字第096019892
    8號行政裁處書，處原告5萬元罰鍰，即無違誤。另原告稱被
    告所拍攝照片不符合行政行為明確性原則云云，惟查，此違
    規事實為台南市衛生局於96年7月20日所查獲，並於同日所
    拍攝，此有台南市衛生局96年10月22日南市衛醫字第096002
    4794號函附於原處分卷可稽，應屬信實，原告欲推翻其證據
    能力，應提出有力之反證，要非空言主張。至於，原告稱廣
    告須涉及誇大不實，始有處罰之必要云云，惟依醫療法第10
    3條第2項規定，對於涉及「內容虛偽、誇張、歪曲事實或有
    傷風化」等情事者，除依前項規定處罰外，得處1個月以上1
    年以下停業處分或廢止其開業執照，並由中央主管機關吊銷
    其負責醫師之醫師證書1年，可見，本法對於涉及誇大不實
    之情形，已另有加重之處罰，是原告前揭所述，顯屬對法令
    誤解，自不足採。
六、綜上所述，原告之主張，既無可採。被告乃以原告違反醫療
    法第85條第1項規定，依同法第103條第1項規定，處5萬元罰
    鍰，於法並無違誤，訴願決定予以維持，亦無不合。原告起
    訴求為撤銷訴願決定及原處分，為無理由，應予駁回。又本
    件為簡易訴訟案件，爰不經言詞辯論為之，附此說明。
七、據上論結，本件原告之訴為無理由，依行政訴訟法第236條
    、第233條第1項、第195條第1項後段、第98條第1項前段，
    判決如主文。
中    華    民    國    97    年    6     月    30    日
            高雄高等行政法院第一庭
                              法官  林  勇  奮
以上正本係照原本作成。
如不服本判決，應於送達後20日內，向本院提出上訴狀並表明上
訴理由，如於本判決宣示後送達前提起上訴者，應於判決送達後
20日內補提上訴理由書（須按他造當事人人數附繕本）。
中    華    民    國    97    年     6    月   30     日
                            書記官  黃  玉  幸
附註:
行政訴訟法第235條（第1項、第2項）:
對於適用簡易程序之裁判提起上訴或抗告，須經最高行政法院之
許可。
前項許可，以訴訟事件所涉及之法律見解具有原則性者為限。


司法院資訊處製作；財團法人民間司法改革基金會備份。
